臺灣臺中地方法院交通事件裁定　　　 100年度交聲字第2967號
　　　　　　　　　　　　　　　　　 100年度交聲字第2968號
　　　　　　　　　　　　　　　　　 100年度交聲字第2969號
原處分機關　交通部公路總局臺中區監理所
異　議　人
即受處分人　車治江
上列異議人即受處分人因違反道路交通管理處罰條例案件，對於
交通部公路總局臺中區監理所民國100年1月4日所為之處分（中
監違字第裁60-G0H203365、60-G0H213961號裁決書）、100年1月
31日所為之處分（中監違字第裁60-G0H240724號裁決書），聲明
異議，本院裁定如下：
    主    文
異議均駁回。
    理    由
一、原處分機關交通部公路總局臺中區監理所係以：異議人即受
    處分人車治江（下稱受處分人）所有車號3039-ZD號自小客
    車，分別於民國（下同）99年7月26日13時4分許、99年8月6
    日16時17分許及99年8月30日13時17分許，在臺中市○○路
    與日興街口及臺中市○○路與五權路口處，因「在禁止臨時
    停車處所停車」之違規，經臺中市政府警察局第二分局依違
    反道路交通管理處罰條例第56條第1項第1款規定逕行舉發。
    受處分人均未於期限內到案，本所遂於100年1月4日以中監
    違字第裁60-G0H203365號、60-G0H213961號裁決書及100年1
    月31日以中監違字第裁60-G0H240724號裁決書，各裁處罰鍰
    新臺幣1200元整，逾期依裁決書處罰主文辦理，受處分人業
    經繳納罰鍰結案等語。
二、本件受處分人聲明異議意旨略以：伊原戶籍設於臺中市○○
    區○○路97號8樓之1，但一直未住該地，是住在臺中市○○
    區○○路1段148號8樓，因之前辦理動保資料留原戶籍，導
    致未收到有關信件通知，爰此聲明異議等語。
三、按受處分人不服道路交通管理處罰條例第8條所定主管機關
    所為之處罰者，得於接到裁決書之翌日起20日內，向管轄地
    方法院聲明異議，道路交通管理處罰條例第87條第1項定有
    明文，又交通法庭認聲明異議不合法律上之程式，且無從補
    正者，應以裁定駁回之，道路交通事件處理辦法第17條前段
    亦定有明文。次按處理違反道路交通管理事件，有關文書送
    達之程序，準用行政程序法送達之規定，違反道路交通管理
    事件統一裁罰標準及處理細則第5條定有明文；而行政程序
    法中對於文書送達，於應受送達人之住居所、事務所或營業
    所為之；於應送達處所不獲會晤應受送達人時，得將文書付
    與有辨別事理能力之同居人、受僱人或應送達處所之接收郵
    件人員；送達，不能依前2條規定為之者，得將文書寄存送
    達地之地方自治或警察機關，並作送達通知書2份，1份黏貼
    於應受送達人住居所、事務所、營業所或其就業處所門首，
    另1份交由鄰居轉交或置於該送達處所信箱或其他適當位置
    ，以為送達；前項情形，由郵政機關為送達者，得將文書寄
    存於送達地之郵政機關，行政程序法第72條第1項前段、第
    73條第1項、第74條第1項、第2項亦有明定。且行政文書依
    行政程序法第74條第1項規定為寄存送達者，如確已完成文
    書寄存於地方自治、警察機關或郵政機構，並製作送達通知
    單2份，1份黏貼於送達處所之門首，另1份交由鄰居轉交或
    置於送達處所信箱或其他適當位置時，無論應受送達人實際
    上何時受領文書，均以寄存之日期視為收受送達之日期，而
    發生送達之效力（最高行政法院95年度裁字第634號裁定要
    旨、臺灣高等法院暨所屬法院97年法律座談會刑事類提案第
    42號研討結果可資參照）。
四、經查，原處分機關就受處分人前揭3件違規案所為之裁決書
    ，係委託郵務機關送達至受處分人當時所設戶籍地址（同車
    籍地）「臺中市○○區○○路97號8樓之1」（受處分人於10
    0年5月24日始遷出），因未獲會晤受處分人本人，亦無可代
    為收受文書之同居人、受僱人及接收郵件人員，郵務人員遂
    於100年1月10日、100年2月9日將各該裁決書寄存於送達地
    之臺中逢甲郵局，並作送達通知書2份，1份黏貼於應受送達
    人住居所門首，另1份置於該送達處所信箱或其他適當位置
    以為送達等情，有原處分機關裁決書暨送達證書、車號查詢
    汽車車籍、個人戶籍資料查詢結果及遷徙紀錄資料查詢結果
    等資料在卷可稽，揆諸首揭說明，前揭3件裁決書自寄存郵
    局之日即：100年1月10日、100年2月9日起即已發生合法送
    達之效力。受處分人固稱其未實際住居該戶籍地云云，惟按
    所謂「住居所」，係民法上概念（即民法第20條至第24條所
    規定），指當事人依一定事實，足認以久住之意思，住於一
    定之地域者，即為設定其住所於該地，所謂「一定事實」，
    包括戶籍登記、居住情形等，以戶籍登記資料為主要依據，
    但不以登記為要件，而前揭各裁決書以寄存送達方式送達於
    受處分人當時所設之戶籍地址（同車籍地），已生合法送達
    效力，受處分人如有戶籍地址與實際住居所不同情事，本應
    自行向主管機關陳報實際住居所，尚難課以處分機關訪查其
    實際住居所之責，受處分人既未遷移戶籍地址或陳報新址，
    自應隨時注意戶籍地址有無相關郵件送達，且無論其是否實
    際領取裁決書，並不影響依法所生寄存送達效力。又受處分
    人送達地為臺中市西屯區，與原處分機關所在地即改制前臺
    中縣大肚鄉，並非同一鄉、鎮○市○○道路交通事件處理辦
    法第11條、法院訴訟當事人在途期間標準第4條、第2條第1
    項之規定，其在途期間為3日。準此，受處分人倘對前開各
    裁決書之處分不服，依首揭規定及說明，自應於各裁決書合
    法送達之翌日再加計在途期間3日，向原處分機關提出聲明
    異議狀，始為適法。茲受處分人遲至100年10月25日始向原
    處分機關遞狀聲明異議，有該聲明異議狀之原處分機關總收
    文章日期戳記可憑，則其逾期聲明異議顯然不合法律上程式
    ，且無從補正，自均應予駁回。
五、據上論斷，應依道路交通管理處罰條例第87條第2項、道路
    交通事件處理辦法第17條前段，裁定如主文。
中    華    民    國   100    年    11    月    10   日
                        交通法庭  法  官  吳幸芬
上正本證明與原本無異。
如不服本裁定，應於送達後5日內，向本院提出抗告狀。
                                  書記官  黃珮華
中    華    民    國   100    年    11    月    10   日